【裁判字號】    99,竹簡,118
【裁判日期】    990617
【裁判案由】    清償借款
【裁判全文】
臺灣新竹地方法院民事簡易判決        99年度竹簡字第118 號
原      告  臺灣銀行股份有限公司
法定代理人  戊○○
訴訟代理人  甲○○
            乙○○
            己○○
被      告  丁○○
訴訟代理人  丙○○
上列當事人間清償借款事件，本院於民國99年6月3日辯論終結
，判決如下：
    主  文
被告應給付原告貳拾貳萬捌仟玖佰伍拾伍元，及自民國九十八年
五月五日起至清償日止，按年息百分之一點七九五計算之利息，
暨自民國九十八年六月五日起至清償日止，其逾期在六個月以內
者，按上開利率百分之十，超過六個月者按上開利率百分之二十
計算之違約金。
訴訟費用由被告負擔。
本件得假執行。
    事實及理由
壹、程序方面：
    本件原告原係向本院聲請核發支付命令，惟被告業於法定期
    間內提出異議，依據民事訴訟法第521 條第2 項規定，即應
    以原支付命令之聲請視為起訴。
貳、實體方面：
一、
（一）訴外人中央信託局股份有限公司於民國（下同）96年7月1
      日與原告公司合併後以原告公司為存續公司。
（二）緣被告之子游英文前於95年3月3日與原告簽訂「個人理財
      借款契約」向原告借款40萬元，尚欠原告本金新台幣（下
      同）228,955元及利息、違約金尚未清償，惟不幸於98 年
      5月23日死亡，依臺灣板橋地方法院98年9月3日板院輔家
      科春梅字第059915號函顯示被告未聲請拋棄繼承或限定繼
      承;依臺北縣五股鄉戶政事務所98年10月8日北縣五戶字第
      0980003854號函示被繼承人游英文並無結婚，另依被繼承
      人游英文父母戶籍資料顯示，被繼承人游英文之父游新良
      已於90年6月26日不幸死亡，故被繼承人游英文之母即被
      告依法為被繼承人游英文債務繼承人，經函催被告迄仍未
      償還債務，依督促程序臺灣板橋地方法院已於98年12月28
      日發98年度司促字第54659號支付命令在案。綜上，本案
      被告既為合法債務繼承人，即應依被繼承人游英文與原告
      契約約定，將所欠款項一次清償，原告本於消費借貸之法
      律關係，起訴向被告請求清償，並聲明(1)被告應給付原告
      228,955元整，及自98年5月5日起至清償日止，按年息
      1.795%計算之利息，暨自98年6月5日起至清償日止，其逾
      期在6個月以內者按上開利率百分之10，超過6個月者按上
      開利率百分之20計算之違約金。(2)訴訟費用由被告負擔。
二、被告方面：
    主張限定繼承，被告僅就繼承所得範圍內負擔被繼承人之債
    務，並聲明：請求駁回原告之訴。
三、本院之判斷：
（一）查原告主張之前揭事實，已據其提出與所述相符之經濟部
      96年7月2日經授商字第09601142020號函影本、消費性借
      款契約影本一份、臺灣板橋地方法院98年9月3日板院輔家
      科春梅字第059915號函、臺北縣五股鄉戶政事務所98 年
      10月8日北縣五戶字第0980003854號函、放款還款查詢單
      一份為證，被告到場亦不爭執借款及繼承之事實，本院依
      調查證據之結果及斟酌全辯論意旨，堪認原告之主張為真
      。
（二）按消費借貸者，謂當事人一方移轉金錢或其他代替物之所
      有權於他方，而約定他方以種類、品質、數量相同之物返
      還之契約，民法第474條第1項定有明文，次按遺產繼承，
      除配偶外，依1.直系血親卑親屬2.父母3.兄弟姊妹4.祖父
      母之順序定之，為民法第1138條所明文；未按，繼承人自
      繼承開始時，承受被繼承人財產上一切權利、義務，繼承
      人對於被繼承人之債務負連帶責任，亦為民法第1148條前
      段、第1153條第1項所明定，至被告抗辯已經辦理限定繼
      承云云，經查，本件被繼承人游英文並未結婚，亦無子嗣
      ，被告為被繼承人游英文之母，依前開說明係第二順位繼
      承人，而被告並無依法定程序向法院辦理拋棄繼承，是以
      本件之繼承人應仍係被告要無庸疑，訴外人游佩靜係被繼
      承人之妹僅為第三順位繼承人，本件尚有前順位繼承人即
      被告可為繼承，後順位繼承人即非繼承權人，是以，本件
      訴外人游佩靜既非繼承人，其依民法第1154條第1項之規
      定向台灣板橋地方法院所為之限定繼承之聲請，自非適法
      ，被告即不得主張依同法第1154條第2項之規定對其亦發
      生限定繼承之效力，此有台灣板橋地方法院98年度司繼字
      第777 號卷及98年9 月3 日板院輔家科春梅字第059915號
      函載明「被繼承人為游英文之拋棄繼承事件，除98司繼字
      第777 號限定繼承，此外查無其他聲請拋棄繼承或限定繼
      承事件」、臺北縣五股鄉戶政事務所98年10月8 日北縣五
      戶字第098 0003854 號函在卷可稽，準此，本件被告並未
      依法為拋棄或限定繼承，是依上開民法規定，被告自繼承
      開始時，即承受被繼承人財產上一切權利、義務，故被告
      所辯，顯無足採。從而，原告依消費借貸及繼承之法律關
      係，訴請被告清償借款之金額、利息及違約金，即無不合
      ，應予准許。
四、本件係依民事訴訟法第427條第1項適用簡易訴訟程序所為被
    告敗訴之判決，爰依職權宣告假執行。
五、據上論結，本件原告之訴為有理由，依民事訴訟法第436條
    第2 項、第78條、第389 條第1 項第3 款，判決如主文。
中    華    民    國    99    年    6    月    17    日
                             臺灣新竹地方法院新竹簡易庭
                                     法  官  許翠玲
以上正本係照原本作成。
如對本判決上訴，須於判決送達後20日內向本院提出上訴狀。
中    華    民    國    99    年    6    月    17    日
                                     書記官  陳思璟

司法院資訊處製作；財團法人民間司法改革基金會備份。
